【裁判字號】    99,審訴,31
【裁判日期】    990226
【裁判案由】    毒品危害防制條例
【裁判全文】
臺灣高雄地方法院刑事判決              99年度審訴字第31號
公  訴  人  臺灣高雄地方法院檢察署檢察官
被      告  甲○○
上列被告因毒品危害防制條例案件，經檢察官提起公訴（98年度
毒偵字第6732號），嗣被告於本院準備程序中就被訴事實為有罪
之陳述，經本院告知簡式審判程序之旨，並聽取被告與公訴人之
意見後，合議庭裁定由受命法官獨任進行簡式審判程序，判決如
下：
    主  文
甲○○施用第一級毒品，處有期徒刑柒月，扣案之第一級毒品海
洛因壹包（含包裝袋，檢驗後淨重零點零伍柒公克）沒收銷燬之
；夾鏈袋壹個、注射針筒壹支、剷管壹支，均沒收。
    事  實
一、甲○○前於民國93年間因施用毒品案件，經本院以93年度毒
    聲字第1422號裁定送觀察、勒戒後，認無繼續施用毒品之傾
    向，於93年8 月11日執行完畢，並經臺灣高雄地方法院檢察
    署檢察官以93年度毒偵字第3906號不起訴處分確定。於前開
    觀察、勒戒執行完畢釋放後5 年內，復於98年間因施用毒品
    案件，經本院以98年度審訴字第4096號判處有期徒刑6 月確
    定。復基於施用第一級毒品海洛因之犯意，於98年10月21日
    11時許，在高雄縣鳳山市○○○路578 巷26之1 號住處，以
    針筒注射之方式，施用第一級毒品海洛因1 次。嗣其於98年
    10月22日16時40分許，在上址經警持本院開立之搜索票前往
    搜索，當場扣得海洛因1 包（檢驗前淨重0.067 公克、檢驗
    後淨重0.057 公克）、夾鏈袋1 個、注射針筒1 支、剷管1
    支，並採其尿液送驗，結果呈嗎啡及可待因陽性反應，始悉
    上情。
二、案經高雄縣政府警察局移送臺灣高雄地方法院檢察署檢察官
    偵查起訴。
    理  由
一、本件被告甲○○所犯係死刑、無期徒刑、最輕本刑為3 年以
    上有期徒刑以外之罪，其於準備程序中就被訴事實為有罪之
    陳述，經本院告知簡式審判程序之旨，並聽取公訴人及被告
    意見後，合議庭裁定由受命法官獨任進行簡式審判程序，合
    先敘明。
二、訊據被告對於上揭時、地，施用第一級毒品海洛因之事實，
    坦承不諱，而被告為警查獲所採之尿液檢體，經送台灣檢驗
    科技股份有限公司以酵素免疫分析法及氣相層析質譜檢驗結
    果，呈現可待因、嗎啡陽性反應，此有台灣檢驗科技股份有
    限公司濫用藥物實驗室—高雄98年11月11日KH2009B0000000
    號濫用藥物尿液檢驗報告暨高雄縣政府警察局旗山分局偵辦
    毒品案件嫌疑犯尿液採證檢驗對照表各1 份在卷可稽，又扣
    案之白色粉末1 包，經送檢驗結果，確係第一級毒品海洛因
    ，亦有高雄市立凱旋醫院98年11月30日高市凱醫驗字第1177
    1 號濫用藥物成品檢驗鑑定書1 份在卷可憑。足徵被告之任
    意性自白核與事實相符，應堪信為真實，可採為本件論罪科
    刑之依據。是本件事證明確，被告施用第一級毒品犯行，洵
    堪認定，應予依法論科。
三、按海洛因為毒品危害防制條例第2 條第2 項第1 款所稱之第
    一級毒品，不得施用、持有。次按觀察、勒戒或強制戒治執
    行完畢釋放後，5 年內再犯第10條之罪者，應依一般刑事訴
    訟程序予以起訴論罪科刑，此觀諸毒品危害防制條例第20條
    、第23條第2 項規定自明。再按犯毒品危害防制條例第10條
    之罪，經觀察、勒戒後，認無繼續施用毒品之傾向，應即釋
    放，並為不起訴處分；認有繼續施用毒品之傾向者，應由檢
    察官聲請法院裁定令入戒治處所施以強制戒治，至無繼續戒
    治之必要，強制戒治期滿，應即釋放，由檢察官為不起訴處
    分。經觀察勒戒、強制戒治執行完畢釋放後，5 年內再犯第
    10條之罪，依93年1 月9 日修正施行之毒品危害防制條例第
    23條第2 項規定意旨，應由檢察官偵查起訴。又依修正後之
    規定，僅限於「初犯」及「5 年後再犯」二種情形，始應先
    經觀察、勒戒或強制戒治程序。倘被告於5 年內已再犯，經
    依法追訴處罰，縱其第3 次（或第3 次以上）再度施用毒品
    之時間，在初犯經觀察、勒戒或強制戒治執行完畢釋放5 年
    以後，已不合於「5 年後再犯」之規定，且因已於「5 年內
    再犯」，顯見其再犯率甚高，原實施觀察、勒戒或強制戒治
    ，已無法收其實效，即應依該條例第10條處罰（最高法院97
    年度第5 次刑事庭會議決議參照）。查被告前於93年間因施
    用毒品案件，經本院以93年度毒聲字第1422號裁定送觀察、
    勒戒後，認無繼續施用毒品之傾向，於93年8 月11日執行完
    畢，並經臺灣高雄地方法院檢察署檢察官以93年度毒偵字第
    3906號不起訴處分確定。於前開觀察、勒戒執行完畢釋放後
    5 年內，復於98年間因施用毒品案件，經本院以98年度審訴
    字第4096號判處有期徒刑6 月確定，有臺灣高等法院被告前
    案紀錄表1 份在卷可參，復於98年10月21日11時許，施用第
    一級毒品海洛因1 次，則公訴人予以起訴，尚無不合，本院
    自得依法論科。
四、核被告所為，係犯毒品危害防制條例第10條第1 項之施用第
    一級毒品罪。被告持有第一級毒品後進而施用，其持有之低
    度行為應為施用之高度行為所吸收，故不另論其持有毒品罪
    。本院審酌被告前因施用毒品案件，經勒戒、觀察及強制戒
    治程序，由檢察官不起訴處分後，仍不知悛悔，再次施用毒
    品自戕其身，顯然缺乏戒絕毒品之決心，且被告前有施用毒
    品之前科紀錄，素行不良，惟念及被告坦承施用第一級毒品
    之事實，且其行為尚未害及他人，並斟酌被告之犯罪動機、
    手段以及被告之知識程度等一切情狀，量處如主文所示之刑
    。另扣案之白色粉末1 包，經送檢驗結果係第一級毒品海洛
    因之情，已如上述，應依毒品危害防制條例第18條第1項 前
    段規定宣告沒收銷燬之，至前開第一級毒品海洛因之包裝因
    包覆毒品，其上顯留有該毒品之殘渣，衡情自難與之剝離，
    亦應整體視之為毒品，連同該包裝併予宣告沒收銷燬之；此
    外，鑑驗耗用之海洛因既已滅失，自無庸宣告沒收銷燬之。
    另扣案夾鏈袋1 個、注射針筒1 支、剷管1 支，均係被告所
    有，且係注射海洛因毒品所用之物，業據被告供承在卷，均
    依刑法第38條第1 項第2 款規定宣告沒收。
據上論斷，應依刑事訴訟法第273 條之1 第1 項、第284 條之1
、第299 條第1 項前段，毒品危害防制條例第10條第1 項、第18
條第1 項前段，刑法第11條、第38條第1 項第2 款，判決如主文
。
本案經檢察官杜妍慧到庭執行職務。
中    華    民    國    99    年     2    月    26    日
                  刑事第十庭  法  官  曾子珍
以上正本證明與原本無異。
如不服本判決，應於收受送達後10日內向本院提出上訴書狀。
中    華    民    國    99    年     2    月    26    日
                              書記官  李承悌
附錄本判決論罪科刑法條全文：
毒品危害防制條例第10條
施用第一級毒品者，處6月以上5年以下有期徒刑。
施用第二級毒品者，處3年以下有期徒刑。

司法院資訊處製作；財團法人民間司法改革基金會備份。
